【裁判字號】    94,訴,2102
【裁判日期】    950413
【裁判案由】    綜合所得稅
【裁判全文】
臺北高等行政法院裁定
                                     94年度訴字第02102號
原      告  甲○○
被      告  財政部臺灣省北區國稅局（臺北縣分局）
代  表  人  許虞哲（局長）住同上
上列當事人間因綜合所得稅事件，原告不服財政部中華民國92年
5月2日台財訴字第09400053150號、台財訴字第09400059470號、
94年5月3日台財訴字第09400059490號、台財訴字第09400124680
號訴願決定，提起行政訴訟。本院裁定如下︰
    主  文
原告之訴駁回。
訴訟費用由原告負擔。
    理  由
一、按提起撤銷訴訟，應先經合法之訴願程序，而起訴不合程式
    或不備其他要件，無可補正者，行政法院應以裁定駁回之，
    此觀諸行政訴訟法第4條第1項及第107條第1項第10款之規定
    甚明。又「官署於受理訴願時，應先從程序上加以審核，合
    於法定程序者，方能進而為實體上之審理。其不合法定程序
    而無可補正者，即應予以駁回。」改制前行政法院著有49年
    判字第1 號判例可參。再「納稅義務人對於核定稅捐之處分
    如有不服，應依規定格式，敘明理由，連同證明文件，依左
    列規定，申請復查：一、依核定稅額通知書所載有應納稅額
    或應補徵稅額者，應於繳款書送達後，於繳納期間屆滿翌日
    起算30日內，申請復查。」為稅捐稽徵法第35條第1 項第1
    款所明定。
二、經查本件：(一)原告未依所得稅法第71條規定，辦理民國（下
    同）87年度綜合所得稅結算申報，經被告查得原告及其配偶
    王麗珍有薪資、利息、財產交易及執行業務所得計新台幣（
    下同）2,094,140元，乃核定原告當年度綜合所得總額
    2,094,140元，淨額1,661,794元，應納稅額222,576元，除
    核定補徵稅額217,977元外，並依所得稅法第110條第2項規
    定處以罰鍰194,700元。稅額及罰鍰繳款書繳納期間為93年5
    月1 日至93年5 月10日，有上開繳款書附原處分卷及本院卷
    可稽。依照前揭說明，其復查期間應自繳款期間屆滿之翌日
    ，即93年5 月11日起算，至93年6 月9 日即已屆滿。原告遲
    至93年8 月27日始申請復查，此有被告收文戳章之申請書附
    原處分卷可稽，其已逾30日之法定不變期間，申請復查並不
    合法，其進而提起訴願自亦不合法。(二)原告89年度綜合所得
    稅結算申報，經被告依查得資料核定當年度綜合所得總額為
    3,751,006 元，淨額2,385,805 元，先後二次發單補稅額各
    為332,534 元及23,433元。稅額繳款書繳納期間皆為93年5
    月1 日至93年5 月10日，有前開二份繳款書附原處分卷可稽
    ，依照前揭說明，其復查期間應自繳款期間屆滿之翌日，即
    93年5 月11日起算，至93年6 月9 日即已屆滿。原告遲至93
    年8 月27日始申請復查，此有被告收文戳章之申請書附原處
    分卷可稽，其已逾申請復查之30日法定不變期間，申請復查
    並不合法，其進而提起訴願自亦不合法。又本件原告向被告
    申請復查，分別經被告於93年11月9 日以北區國稅法二字第
    09300024364 號及第00000000000 號復查決定書駁回其復查
    之申請，而原告於93年11月22日收受上開復查決定書，有掛
    號郵件回執影本附原處分卷可稽，因原告設址臺北縣，加計
    在途期間2 日，計其30日之提起訴願期間，應自93年11月23
    日起算，至93年12月24日屆滿。原告遲至94年1 月3 日始提
    起訴願，亦有訴願書上之收文日戳可憑，其提起訴願已逾首
    揭法定不變期間，自為法所不許。訴願決定以其訴願逾期，
    從程序上予以駁回，核無不合，併此敘明。(三)原告90年度綜
    合所得稅結算申報，經被告依查得資料核定當年度綜合所得
    總額為2,569,171 元，淨額1,935,171 元，發單補徵稅額
    274,679 元。稅額繳款書繳納期間為93年5 月1 日至93年5
    月10日，有上開繳款書附原處分卷可稽。依照前揭說明，其
    復查期間應自繳款期間屆滿之翌日，即93年5 月11日起算，
    至93年6 月9 日即已屆滿。原告遲至93年8 月27日始申請復
    查，此有被告收文戳章之申請書附原處分卷可稽，其已逾30
    日之法定不變期間，申請復查並不合法，其進而提起訴願自
    亦不合法。(四)原告91年度綜合所得稅結算申報，使用繳稅取
    款委託書繳納自繳稅款12,894元，經被告所屬台北縣分局提
    兌無法兌領，乃發單通知原告限期繳納。稅額繳納期間為93
    年5 月1 日至93年5 月10日，有徵銷明細檔查詢影本附原處
    分卷可稽。依照前揭說明，其復查期間應自繳款期間屆滿之
    翌日，即93年5 月11日起算，至93年6 月9 日即已屆滿。原
    告遲至93年8 月27日始申請復查，此有被告收文戳章之申請
    書附原處分卷可稽，其已逾30日之法定不變期間，申請復查
    並不合法，其進而提起訴願自亦不合法。又本件原告向被告
    申請復查，經被告於93年11月9 日以北區國稅法二字第
    09300024363 號復查決定書駁回其復查之申請，而原告於93
    年11月22日收受上開復查決定書，有掛號郵件回執影本附原
    處分卷可稽，因原告設址臺北縣，加計在途期間2 日，計其
    30日之提起訴願期間，應自93年11月23日起算，至93年12
    月24日屆滿。原告遲至94年1 月13日始提起訴願，亦有訴願
    書上之收文日戳可憑，其提起訴願已逾首揭法定不變期間，
    自為法所不許。訴願決定以其訴願逾期，從程序上予以駁回
    ，核無不合，併此敘明。
三、綜上所述，本件原告申請復查逾期，未經合法訴願程序進而
    提起本件撤銷訴訟，揆諸首揭說明，起訴不合法，應予駁回
    。又本件訴訟既不合法，其實體上之主張及陳述，自無庸審
    酌。
四、依行政訴訟法第107條第1項第10款、第104條、民事訴訟法
    第95條、第78條，裁定如主文。
中    華    民    國    95     年      4   月     13  日
                        第三庭審判長法  官 姜素娥
                                    法  官 陳國成
                                    法  官 吳東都
上為正本係照原本作成。
如不服本裁定，應於送達後10日內向本院提出抗告狀（須按他造
人數附繕本）。
中    華    民    國    95     年      4   月     13  日
                                    書記官 張能旭


司法院資訊處製作；財團法人民間司法改革基金會備份。
